【裁判字號】    99,監宣,435
【裁判日期】    991231
【裁判案由】    監護宣告
【裁判全文】
臺灣板橋地方法院民事裁定            99年度監宣字第435號
聲  請  人  顏春榮
            顏春富
            顏春美
上三人共同
非訟代理人  林鴻文律師
相  對  人  顏黃玉釵
利害關係人  顏惠津
上列聲請人聲請監護宣告事件，本院裁定如下：
    主      文
宣告顏黃玉釵（女，民國○○年○月○日生，身分證統一編號：
Ｚ000000000號）為受監護宣告之人。
選定顏春榮（男，民國○○○年○月○○日生、身分證統一編號
：Ｚ000000000號）、顏春富（男，民國○○○年○月
○○○日生、身分證統一編號：Ｚ000000000號）、顏
春美（女，民國○○○年○月○○日生、身分證統一編號：Ｚ0
00000000號）為受監護宣告之人之監護人。
指定顏惠津（女，民國○○○年○月○○○日生、身分證統一編
號：Ｚ000000000號）為會同開具財產清冊之人。
聲請費用新臺幣壹仟元由受監護宣告之人負擔。
    理      由
一、本件聲請意旨略以：相對人顏黃玉釵因自民國98年起即因病
    全天臥床，雖延醫診治但不見起色，近日甚且言語不清，無
    法溝通，現況不能為（受）意思表示或辨識其效果，為此依
    民事訴訟法第597 條之規定，檢附戶籍謄本、診斷證明書、
    親屬系統表、同意書、土地暨建物所有權狀影本、流水帳目
    、外傭薪資所得、扣繳明細表、財產資料查詢清單等件為證
    ，聲請宣告聲請人顏黃玉釵為受監護宣告之人，併選定聲請
    人即相對人子女顏春榮、顏春富、顏春美為受監護宣告之人
    顏黃玉釵之監護人、指定利害關係人顏惠津為會同開具財產
    清冊之人等語。
二、按對於因精神障礙或其他心智缺陷，致不能為意思表示或受
    意思表示，或不能辨識其意思表示之效果者，法院得因本人
    、配偶、四親等內之親屬、最近一年有同居事實之其他親屬
    、檢察官、主管機關或社會福利機構之聲請，為監護之宣告
    ，民法第14條第1 項定有明文。本院審驗聲請人顏黃玉釵之
    心神狀況，並依板橋中興醫院馮德誠醫師鑑定結果，認為「
    相對人為腦中風、失智症，張眼坐輪椅、不會說話、有鼻胃
    管，日常生活起居均需他人照顧，無經濟活動能力，無法溝
    通。有精神障礙或其他心智缺點，意思表示或辨識意思表示
    效果之程度為完全不能，預後及回復之可能性為無恢復可能
    性，建議為監護之宣告」等語，有該醫院99年12月15日精神
    鑑定報告書1 份附卷可稽。且查本院於99年12月13日在鑑定
    人即馮德誠醫師前就「你叫什麼名字？」、「可否將你的手
    腳舉起？」等問題訊問聲請人，聲請人均沒有回應。本院復
    就聲請人心神狀況訊問鑑定人馮德誠醫師，據其陳稱：「聲
    請人腦中風約1 年多，目前無法言語，坐輪椅，有鼻胃管，
    日常生活起居均需他人照顧，對外界言語詢問無適當反應」
    等語。綜上各節以觀，本院認為聲請人顏黃玉釵顯因前開事
    由致為意思表示或受意思表示之能力完全不能，揆諸首揭規
    定，本件聲請應予准許，爰對聲請人顏黃玉釵為監護之宣告
    。
三、次按受監護宣告之人應置監護人。法院為監護之宣告時，應
    依職權就配偶、四親等內之親屬、最近一年有同居事實之其
    他親屬、主管機關、社會福利機構或其他適當之人選定1 人
    或數人為監護人，並同時指定會同開具財產清冊之人。法院
    為前項選定及指定前，得命主管機關或社會福利機構進行訪
    視，提出調查報告及建議。監護之聲請人或利害關係人亦得
    提出相關資料或證據，供法院斟酌。法院選定監護人時，應
    依受監護宣告之人之最佳利益，優先考量受監護宣告之人之
    意見，審酌一切情狀，並注意下列事項：（一）受監護宣告
    之人之身心狀態與生活及財產狀況。（二）受監護宣告之人
    與其配偶、子女或其他共同生活之人間之情感狀況。（三）
    監護人之職業、經歷、意見及其與受監護宣告之人之利害關
    係。（四）法人為監護人時，其事業之種類與內容，法人及
    其代表人與受監護宣告之人之利害關係。民法第1110條、第
    1111條、第1111條之1 分別定有明文。查聲請人顏春榮、顏
    春富、顏春美為受監護宣告之人顏黃玉釵之子女，並經其家
    屬一致同意推舉為監護人，有上開戶籍謄本、同意書及親屬
    系統表各1 件為證，復經本院依職權調閱受監護宣告之人顏
    黃玉釵之稅務電子閘門財產所得調件明細表查明無訛，有稅
    務電子閘門財產所得調件明細表1 件在卷可稽。本院審酌聲
    請人顏春榮、顏春富、顏春美為受監護宣告之人顏黃玉釵之
    子女，有意願擔任顏黃玉釵之監護人，渠等亦有監護顏黃玉
    釵之能力，並適於任之，是由聲請人顏春榮、顏春富、顏春
    美任監護人，符合受監護宣告之人顏黃玉釵之最佳利益，爰
    依民法第1111條第1 項之規定，選定聲請人顏春榮、顏春富
    、顏春美為受監護宣告之人顏黃玉釵之監護人。另本院參酌
    關係人顏惠津為受監護宣告之人之孫女，以及顏惠津亦有意
    願擔任會同開具財產清冊之人，爰依上揭規定，指定關係人
    顏惠津為會同開具財產清冊之人。
四、依民事訴訟法第608 條第1 項裁定如主文。
中    華    民    國    99    年    12    月    31    日
                  家事法庭  法  官  郭光興
以上正本係照原本作成。
如不服本裁定關於選定監護人及指定會同開具財產清冊之人等部
分，應於送達後10日內向本院提出抗告狀，並繳納抗告費新臺幣
1,000 元；其餘關於宣告監護之部分，不得抗告。
中    華    民    國    100  年    1     月     3    日
                            書記官  簡維萍

司法院資訊處製作；財團法人民間司法改革基金會備份。
